臺灣臺南地方法院民事裁定
111年度司繼字第94號
聲  請  人  王林級  



兼上列一人
監  護  人  王中和  

聲  請  人  王永裕  





上列聲請人聲明拋棄繼承事件，本院裁定如下：
    主  文
聲明駁回。
聲明程序費用新臺幣壹仟元由聲明人等負擔。
    理  由
一、按繼承人拋棄其繼承權，應於知悉其得繼承之時起三個月內
     以書面向法院為之，民法第1174條第1項、第2項分別定有
    明 文；又所謂「知悉其得繼承之時起」，係指知悉被繼承
    人死 亡且自己已依第1138條規定成為繼承人之時，始開始
    起算主 張拋棄繼承之期間，此參諸民法第1174條有關拋棄
    繼承規定 之立法理由自明。而所謂知悉得繼承，係指知悉
    得為繼承人 者而言，至於被繼承人之權利義務，如遺產、
    債務等，其繼 承人是否知悉，要與知悉得繼承與否無涉（
    參照臺灣高等法 院86年度家抗字第131號裁定）。再按，繼
    承權之拋棄，係指繼承開始後，繼承人依法定方式於法定期
    間內而為否認自 己開始繼承效力之意思表示，亦即繼承人
    於知悉其得繼承之 時起三個月內如以書面向法院為之，即
    生拋棄繼承權之效力 （最高法院98年度台上字第862 號裁
    判意旨參照），是繼承 人為拋棄繼承之意思表示，應於法
    定期間內以書面向法院提 出，始生拋棄之效力。
二、聲請意旨略以：被繼承人王子欽於民國（下同）107年10月1
    3日死亡，而被繼承人之配偶、子女已拋棄繼承；第二順位
    繼承人即聲請人王林級於被繼承人死亡前，即因退化失智等
    原因，入住台南市私立安心養護之家，不知悉被繼承人已死
    亡，無從於法定期間3個月內聲明拋棄繼承；嗣聲請人王林
    級於110年11月22日經鈞院以110年度監宣字第566號裁定為
    受監護宣告人，並指定聲請人王中和為監護人．爰由監護人
    王中和代聲請人王林級聲明拋棄繼承，而聲請人王中和、王
    永裕為被繼承人之第三順位繼承人，併聲明拋棄繼承等情。
三、惟查：
　㈠被繼承人王子欽於民國（下同）107年10月13日死亡，其配偶
    林勉來、子女王靖琁於108年1月15日向本院聲明拋棄繼承，
    經於同年月30日准予備查，並由本院依法通知第二順位繼承
    人即聲請人王林級，該通知於同年2月14日合法送達，由聲
    請人王中和代為收受，經本院依職權調取108年度司繼字第1
    35號拋棄繼承事件卷宗核閱無誤，足認聲請人王林級、王中
    和於108年2月14日已知悉聲請人王林級因前順位繼承人拋棄
    繼承，而取得繼承權。
　㈡又聲請人王林級於108年2月14日收受前開通知時，尚未受監
    護宣告，即屬完全行為能力人，應於受合法通知送達後3個
    月內向本院聲明拋棄繼承，始為適法；再衡諸常情，代為收
    受前開通知之聲請人王中和，為聲請人王林級之子，倘認定
    當時王林級無法為拋棄繼承之意思表示，應即為聲請人王林
    級辦理監護宣告事宜，並同時於收受本院通知後3個月內為
    聲請人王林級聲明拋棄繼承。惟聲請人王中和遲至110年間
    ，始為王林級聲請監護宣告，經本院於110年11月22日裁定
    王林級為受監護宣告人，並指定王中和為監護人；嗣聲請人
    王中和於111年1月6日本於監護人之地位，代聲請人王林級
    聲明拋棄繼承，已逾前開3個月法定期限，自非適法，應予
    駁回。
　㈢而被繼承人之第二順位繼承人王林級聲明拋棄繼承，經本院
    駁回，即為繼承人；聲請人王中和、王永裕均為後順位繼承
    人，尚未取得繼承權，其聲明拋棄繼承於法不合，併予駁回
    。
三、依家事事件法第97條，非訟事件法第21條第1項前段、第24
    條第1項，裁定如主文。 
中　　華　　民　　國　　111 　年　　2 　　月　　7 　　日
                家事法庭      司法事務官  吳玲媛
以上正本係照原本作成。
如對本裁定抗告，須於裁定送達後10日之不變期間內，向本院提
出抗告狀，並繳納抗告費新臺幣1,000元。
中　　華　　民　　國　　111 　年　　2 　　月　　9 　　日
                              書  記  官  林木村